臺灣臺中地方法院刑事判決
111年度金訴字第61號
公  訴  人  臺灣臺中地方檢察署檢察官
被      告  李耀強


                    現另案於法務部○○○○○○○○○○                      ○執行中

上列被告因詐欺等案件，經檢察官提起公訴（110年度偵緝字第1
755、1756、1757、1758號、110年度偵字第40787號），被告於
本院準備程序中就被訴事實為有罪之陳述，經本院告以簡式審判
程序之旨，並聽取當事人意見後，裁定改行簡式審判程序判決如
下：
    主    文
李耀強犯如附表所示之罪，各處如附表「罪名、宣告刑及沒收」
欄所示之刑及沒收。應執行有期徒刑貳年參月。沒收部分併執行
之。
    犯罪事實
一、李耀強（綽號阿強）於民國109年9月間起，在社群網站臉書
    （facebook）之「偏門工作」社團，結識真實姓名年籍不詳
    而自稱為「志中」（或「阿誠」）、「大傢伙」或「索隆」
    等成年男子後，分別於不同時間（詳下述）加入「志中」（
    或「阿誠」）、「大傢伙」、「索隆」等人所屬，以實施詐
    術為手段，具有持續性或牟利性之有結構性詐騙集團組織(3
    個不同犯罪組織），並從事聽從上手成員指示，前往不特定
    便利商店領取他人遭詐騙而寄出而內裝有金融帳戶資料之包
    裹，或假冒公務員並持假公文向被害人收取贓款後，再將包
    裹或贓款轉交集團上手之工作（即俗稱之「車手」）。李耀
    強加入後，即分別與「志中」（或「阿誠」）、「大傢伙」
    或「索隆」等人及渠等所屬詐欺集團之其他成員，共同基於
    意圖為自己不法之所有加重詐欺取財、參加詐欺犯罪組織、
    行使偽造公文書及洗錢之犯意聯絡（共犯之情形詳下述），
    為下述犯行：
(一)於109年9月間，加入「志中」（或「阿誠」）所屬詐騙集團
    犯罪組織，與「志中」及其他詐欺集團成員共同基於加重詐
    欺取財及洗錢之犯意聯絡，而於黃昱綸（業經臺灣嘉義地方
    檢察署檢察官以109年度偵字第9771號為不起訴處分在案）
    瀏覽網路時，發現上開集團內真實姓名年籍不詳而自稱為「
    李強」之成員所張貼應徵行政助理及會計之徵才廣告，經聯
    繫張貼廣告之人並聽從其指示，使用Telegram聊天軟體將綽
    號「阿強」之李耀強加入為好友，李耀強隨即於同年月21日
    上午10時許，相約黃昱綸在臺北火車站附近之麥當勞前見面
    。李耀強與黃昱綸見面後，即要求黃昱綸將暱稱為「志中」
    之人加入好友。旋「志中」於同年10月間即指示黃昱綸在嘉
    義縣民雄鄉惠安街33巷口，將黃昱綸自己所申辦之臺灣銀行
    仁德分行帳號第000000000000號帳戶之存摺、提款卡及印章
    交付給「志中」指派前去之集團成員，供作集團向被害人收
    取贓款之用。於同年10月7日上午11時許，曾淑媛接獲上開
    詐騙集團成員來電，佯稱為其友人「阿義」並欲借款云云，
    曾淑媛不察而陷於錯誤，遂於同日中午12時41分許，匯款30
    萬元至黃昱綸之上開帳戶內。而黃昱綸旋即聽從「志中」之
    指示，先補辦上開帳戶之存摺及提款卡後，於同日下午3時4
    5分許，在嘉義市○區○○路000號之臺灣銀行嘉北分行，以臨
    櫃取款方式，將曾淑媛遭詐騙所匯入之款項領出，並交付給
    「志中」指派前去向其收取贓款之集團成員，以此方式掩飾
    、隱匿詐欺犯罪所得之去向。
(二)於110年5月11日之前某日加入「大傢伙」所屬詐騙集團犯罪
    組織，擔任取款車手，與「大傢伙」及其他詐欺集團成員共
    同基於加重詐欺取財、行使偽造公文書及洗錢之犯意聯絡，
    由其他其他詐欺集團成員於同年5月11日上午9時許，以電話
    向葉慧縈佯為負責金融犯罪調查職務之公務員，並訛稱葉慧
    縈之電話費欠繳且涉嫌金融犯罪，應將存款領出由法院公證
    云云；葉慧縈因而陷於錯誤，遂於同日中午12時許，前往臺
    中市○○區○○路0段00○0號之國泰世華銀行分行領取100萬元現
    金後，返回住處等候通知。而李耀強嗣即聽從集團上手指示
    ，前往臺中市北屯區之葉慧縈住處，假冒「臺灣臺中地方檢
    察署陳智偉專員」之公務員名義，出面向葉慧縈收取上開款
    項。於李耀強出面收取贓款前，為取信葉慧縈，事前在附近
    之便利商店內列印集團上手成員所傳真而屬偽造之「臺灣臺
    北地方法院地檢署刑事傳票」（其上蓋有「台灣台北板橋地
    檢署」印文）及「臺灣臺北地方法院公證申請書」（其上蓋
    有「台灣台北地方法院公證處印」印文）公文書各1紙，並
    以手寫方式，在上開偽造之公證申請書上書寫應交付公證之
    金額為「壹百萬元」後，並於向葉慧縈取款當時，同時將上
    開2紙偽造之公文交付葉慧縈以行使，用以取信葉慧縈，足
    以生損害於公文書之公共信用。而李耀強收取上開100萬元
    之贓款後，先行抽取20萬元，作為該次取款之報酬，餘款則
    依上手指示置放於臺中市○○區○○路000號1樓之某輛機車腳踏
    板處，再由集團上手指派所屬集團其他成員前往拿取，以此
    方式掩飾、隱匿詐欺犯罪所得之去向。
(三)於110年6月25日之前某日加入「索隆」所屬詐騙集團犯罪組
    織，擔任收取包裹車手，與「索隆」及其他詐欺集團成員共
    同基於加重詐欺取財犯意聯絡，由其他其他詐欺集團成員於
    網路張貼貸款廣告，同年6月25日某時，魏秀珊瀏覽網路後
    ，發現該佯稱可協助貸款之廣告，因而陷於錯誤，遂以LINE
    將自稱為「李昱賢」之詐騙集團成員加入為好友，並聽從其
    指示，於同年月28日夜間11時許，在高雄市○○區○○○路00號
    之統一超商欣福誠門市，以「交貨便」方式，將自己所申辦
    之彰化銀行帳號第00000000000000號帳戶之存摺及提款卡寄
    送至臺中市太平區永成北路之統一超商長德門市，並以LINE
    將提款密碼告知「李昱賢」。而魏秀珊將上開金融帳戶資料
    寄出後，李耀強隨即聽從集團上手之指示，於同月30日下午
    4時10分許，前往統一超商長德門市領取魏秀珊所寄送之包
    裹，得手後隨即離去，並將所領取之包裹交付集團上手，而
    獲得1千5百元報酬。
(四)於110年6月25日之前日加入上開「索隆」所屬詐騙集團犯罪
    組織，擔任收取包裹車手，與「索隆」及其他詐欺集團成員
    共同基於加重詐欺取財犯意聯絡，由其他詐欺集團成員於網
    路張貼貸款廣告，同年6月28日上午11時許，朱德祥瀏覽網
    路後，發現佯稱可協助貸款之臉書社團「全方位證件借錢網
    」，因而陷於錯誤，遂使用通訊軟體LINE將自稱為「李昱賢
    」之詐騙集團成員加入為好友，旋聽從其指示，於同年月30
    日夜間8時5分許，在苗栗縣後龍鎮統一超商大山門市，以「
    交貨便」方式，將自己所申辦使用之中華郵政公司帳號第00
    000000000000號帳戶之存摺及提款卡，寄送至臺中市○區○○
    路000號1樓之統一超商新五廊門市，並告知提款密碼。而朱
    德祥將上開金融帳戶資料寄出後，李耀強隨即依集團上手之
    指示，於同年7月2日中午12時58分許，騎乘車牌號碼000—39
    82號普通重型機車前往統一超商新五廊門市領取朱德祥所寄
    送之包裹，得手後隨即離去，並將所領取之包裹交付集團上
    手，而獲得1千5百元報酬。
(五)於110年6月25日之前日加入上開「索隆」所屬詐騙集團犯罪
    組織，擔任收取包裹車手，與「索隆」及其他詐欺集團成員
    共同基於加重詐欺取財犯意聯絡，由其他其他詐欺集團成員
    於網路張貼貸款廣告，同年6月22日下午2時許，蔡昶瑞瀏覽
    網路後，加入通訊軟體LINE中之佯稱可協助貸款之「L.BK全
    好貸借錢小編」群組後，因而陷於錯誤，遂聽從自稱為「惠
    民借貸—蔡專員」之詐騙集團成員之指示，於同年6月29日凌
    晨0時31分許，前往基隆市○○區○○路000號統一超商極緻門市
    ，以「交貨便」方式，將以自己所申辦使用之中華郵政公司
    基隆愛三路郵局帳號第00000000000000號帳戶之提款卡（卡
    號0000000000000000000號）1張及密碼，郵寄至臺中市○○區
    ○○路0段0000○0000號統一超商松站門市。而蔡昶瑞將上開金
    融帳戶資料寄出後，李耀強隨即依集團上手之指示，於同年
    6月30日下午3時37分許，前往統一超商松站門市領取蔡昶瑞
    所寄送之包裹，得手後隨即離去，並將所領取之包裹交付集
    團上手，而獲得1千5百元報酬。而上開蔡昶瑞之郵局帳戶內
    ，隨即有：
　　1.林采明於同年7月2日下午6時許，接獲佯稱為「天藍小舖
      」工作人員之來電，訛稱因內部疏失導致誤植廠商取貨編
      號，應予以解除，以免林采明被申請貨款云云，林采明因
      而陷於錯誤，遂伊來電指示，於同日夜間7時43分許，以
      網路銀行所轉入之9萬4,051元；
　　2.李俊平（起訴書誤為林俊平）於同日下午某時接獲佯為「
      原燒」工作人員之來電，訛稱因駭客入侵導致李俊平會遭
      重複扣款，應予以取消云云，李俊平因而陷於錯誤，遂於
      同日夜間8時36分許，以操作自動櫃員機方式所匯入之2萬
      9,987元；
　　3.李昌璟於同日夜間8時許，接獲佯稱為「天藍小舖」工作
      人員之來電，訛稱有訂單應配合取消云云，李昌璟因而陷
      於錯誤，遂於同日夜間8時59分許及9時2分許，以網路轉
      帳方式分別轉入之7,021元及2,021元。
　　旋林采明、李俊平與李昌璟匯入蔡昶瑞上開郵局帳戶之款項
    ，即遭詐騙集團之不詳成員領取殆盡，以此方式掩飾、隱匿
    詐欺犯罪所得之去向。
(六)嗣因曾淑媛、葉慧縈、魏秀珊、朱德祥、蔡昶瑞、林采明、
    李俊平及李昌璟等人發覺有異，分別報警處理，經警循線查
    悉上情，並於110年6月1日14時30分許，李耀強因另案通緝
    ，為警在臺中市北屯區中清路與大鵬路逮捕，並扣得其花剩
    之詐騙所得共計4萬元，嗣再經通緝，於同年11月2日21時50
    許，在臺中市西屯區甘肅路一段與永昌三街口為警緝獲，並
    扣得犯罪所得2萬5,650元及其所有供與集團上手聯繫使用之
    蘋果品牌行動電話1支。
二、案經曾淑媛訴由雲林縣警察局北港分局轉嘉義市政府警察局
    第一分局報告臺灣嘉義地方檢察署陳請臺灣高等檢察署核轉
　　、葉慧縈訴由臺中市政府警察局第五分局報告、魏秀珊訴由
    高雄市政府警察局鳳山分局轉臺中市政府警察局太平分局報
    告、朱德祥訴由苗栗縣警察局竹南分局轉臺中市政府警察局
    第一分局報告、蔡昶瑞訴由基隆市警察局第二分局轉臺中市
    政府警察局第五分局、林采明訴由屏東縣政府警察局潮州分
    局轉臺中市政府警察局第五分局、李俊平訴由新北市政府警
    察局三重分局轉臺中市政府警察局第五分局及李昌璟訴由桃
    園市政府警察局蘆竹分局轉臺中市政府警察局第五分局移送
    臺灣臺中地方檢察署檢察官偵查起訴。
    理    由
壹、證據能力部分：
一、組織犯罪防制條例第12條第1項中段規定：「訊問證人之筆
    錄，以在檢察官或法官面前作成，並經踐行刑事訴訟法所定
    訊問證人之程序者為限，始得採為證據」，係以立法排除被
    告以外之人於警詢或檢察事務官調查中所為之陳述，得適用
    刑事訴訟法第159條之2、第159條之3及第159條之5等傳聞例
    外規定，是證人於警詢時之陳述，於違反組織犯罪防制條例
    案件，即絕對不具有證據能力，不得採為判決基礎。查告訴
    人曾淑媛等人於警詢之陳述，就被告李耀強而言，屬被告以
    外之人於審判外之陳述，依前揭規定，於被告涉及違反組織
    犯罪防制條例明定之罪名（詳後述），不具證據能力，僅援
    為被告所涉加重詐欺取財罪及一般洗錢罪之證據。
二、本案據以認定事實之供述證據，公訴人及被告於本院言詞辯
    論終結前均未爭執其證據能力，經審酌該等證據之取得並無
    違法，且與本案待證事實具有關聯性，依刑事訴訟法第159
    條之5之規定，自有證據能力；至非供述證據部分，與本案
    事實具自然關聯性，且非公務員違背法定程序所取得，依同
    法第158條之4規定反面解釋，亦具證據能力。
貳、認定事實所憑之證據及理由：
一、上揭事實，業據被告於警詢、偵訊及本院準備程序、審理  
    時坦承不諱（見臺中市政府警察局第五分局中市警偵五字第
    1100026421號警卷第11-16頁；嘉檢110偵1059卷第83-85頁
    ；中檢110偵緝1464卷第25-41、79-82頁；中檢110偵緝1755
    卷第29-34、79-82頁；本院卷第77、87-91頁），核與黃昱
    綸於警詢及偵訊證述相符（見嘉義市政府警察局第一分局嘉
    市警偵一字第1100000014號警卷第1-8頁；嘉檢110偵1059卷
    第55-63、79-81頁），並與下列證人即告訴人曾淑媛等人於
    警詢之證述情節符合，且有下列證據在卷可稽，暨偽造之公
    文2紙、現金6萬5,650元及蘋果品牌行動電話1支扣案佐證。
    足認被告上開任意性自白確與事實相符，堪以採信：
　  (一)告訴人曾淑媛遭詐騙部分：
      1.告訴人之警詢指述（見嘉義市政府警察局第一分局嘉市
        警偵一字第1100000014號警卷第16-17頁）。
      2.黃昱綸指認被告之指認紀錄表、黃昱綸與詐騙集團成員
        之通訊軟體對談紀錄、Google地圖、黃昱綸臺灣銀行仁
        德分行帳戶之開戶人基本資料與往來明細、告訴人所提
        供之雲林縣漁會匯款回條、與詐騙集團成員之通話及LI
        NE對談紀錄、臺灣嘉義地方檢察署檢察官109年度偵字
        第9771號不起訴處分書（被告黃昱綸）（見嘉義市政府
        警察局第一分局嘉市警偵一字第1100000014號警卷第18
        -23、27-31頁；嘉檢110偵1059卷第27-29頁）。
    (二)告訴人葉慧縈遭詐騙部分：
      1.告訴人之警詢及偵訊指述（見臺中市政府警察局第五分
        局中市警偵五字第1100026421號警卷第17-25頁，中檢1
        10偵23879卷第33-34頁）。
      2.扣押筆錄、扣押物品目錄表、內政部警政署110年5月20
        日刑紋字第1100053051號鑑定書、臺中市政府警察局第
        五分局證物採驗報告、路口監視錄影畫面、告訴人住處
        之管理室及電梯間監視錄影畫面、被告前往中友百貨公
        司變裝之監視錄影畫面、葉慧縈國泰世華銀行存摺影本
　　　　（見臺中市政府警察局第五分局中市警偵五字第110002
        6421號警卷第31-103、109-111頁）、臺灣臺中地方檢
        察署贓證物款收據（見中檢110偵23879卷第38頁）。
    (三)告訴人魏秀珊遭詐騙部分：
     1.告訴人之警詢指述（見中檢110偵29972卷第29-30頁）。
      2.告訴人所提供與詐騙集團成員「李昱賢」之LINE對談紀
         錄、告訴人之彰化銀行帳戶開戶人基本資料與往來明
         細、便利商店貨態查詢系統資料及被告前往統一超商
         長德門市領取包裹之現場監視錄影畫面（見中檢110偵
         29972卷第39-56頁）。
    (四)告訴人朱德祥遭詐騙部分：
      1.告訴人之警詢指述（見中檢110偵32872卷第27-35   頁
        ）。
      2.告訴人與詐騙集團成員之LINE對談紀錄、便利商店貨態
        查訊系統資料、被告騎乘車牌號碼000—3982號普通重型
        機車前往統一超商新五廊門市領取包裹之路口及便利商
        店監視錄影畫面、上開機車之車輛詳細資料報表、扣押
        物品目錄表（見中檢110偵32872卷第37-81、103頁）。
   (五)告訴人蔡昶瑞遭詐騙部分：
     1.告訴人之警詢指述（見中檢110偵32872卷第25-28頁）。
     2.告訴人與詐騙集團成員之LINE對談紀錄、郵局存摺照片
       、寄貨明細、便利商店貨態查訊系統資料、被告前往統
       一超商松站門市領取包裹之現場監視錄影畫面（見中檢1
       10偵32872卷第31-49頁）、告訴人之上開郵局帳戶開戶
       人基本資料與往來明細（見中檢110核交3185卷第13-15
       頁）。
   (六)告訴人林采明遭詐騙部分：
     1.告訴人之警詢指述（見中檢110核交3185卷第69-72頁）
       。。
     2.告訴人之玉山商業銀行潮州分行帳號0000000000000號  
        存摺影本及存款交易明細（見中檢110核交3185卷第79
       、84頁）。。
   (七)告訴人李俊平遭詐騙部分：
     1.告訴人之警詢指述（見中檢110核交3185卷第47-49頁）
       。
     2.自動櫃員機交易明細（見中檢110核交3185卷第67頁）。
   (八)告訴人李昌璟遭詐騙部分： 
     1.告訴人之警詢指述（見中檢110核交3185卷第18-19頁）
       。
     2.網路轉帳交易明細（見中檢110核交3185卷第24頁）。
二、綜上，本案事證明確，被告犯行堪以認定，應予依法論科。
參、論罪科刑　　
一、按組織犯罪防制條例第2項之規定，該條例所稱「犯罪組織
    」，係指3人以上，以實施強暴、脅迫、詐術、恐嚇為手段
    或最重本刑逾5年有期徒刑之刑之罪，所組成具有持續性或
    牟利性之有結構性組織。本案被告分別參加「志中」（或「
    阿誠」）、「大傢伙」、「索隆」之3個詐欺犯罪組織，各
    犯罪組織成員，至少分別有被告及「志中」（或「阿誠」）
    、被告與「大傢伙」、被告與「索隆」、「李昱賢」及「惠
    民借貸—蔡專員」，以及各該犯罪組織詐欺集團之其他不詳
    姓名、年籍成員等人，而各詐欺集團成員或有向被害人施詐
    者、領取被害人匯入之款項者、負責收回領款之人所交付之
    款項者，顯見本案被告參加之3個詐欺犯罪組織，自均屬3人
    以上，以實施詐術為手段，所組成具有持續性、牟利性之有
    結構性組織，而對告訴人曾淑媛等人實行詐騙犯行甚明。
二、按組織犯罪防制條例第3條第1項前段與後段，分別對於「發
    起、主持、操縱、指揮」及「參與」犯罪組織者，依其情節
    不同而為處遇，行為人雖有其中一行為（如參與），不問其
    有否實施各該手段（如詐欺）之罪，均成立本罪。然在未經
    自首或有其他積極事實，足以證明其確已脫離或解散該組織
    之前，其違法行為，仍繼續存在，即為行為之繼續，而屬單
    純一罪，至行為終了時，仍論為一罪。又刑法上一行為而觸
    犯數罪名之想像競合犯存在之目的，在於避免對於同一不法
    要素予以過度評價。自然意義之數行為，得否評價為法律概
    念之一行為，應就客觀構成要件行為之重合情形、主觀意思
    活動之內容、所侵害之法益與行為間之關連性等要素，視個
    案情節依社會通念加以判斷。刑法刪除牽連犯之規定後，原
    認屬方法目的或原因結果，得評價為牽連犯之二犯罪行為間
    ，如具有局部之同一性，或其行為著手實行階段可認為同一
    者，得認與一行為觸犯數罪名之要件相侔，依想像競合犯論
    擬。倘其實行之二行為，無局部之重疊，行為著手實行階段
    亦有明顯區隔，依社會通念難認屬同一行為者，應予分論併
    罰。因而，行為人以一參與詐欺犯罪組織，並分工加重詐欺
    行為，同時觸犯參與犯罪組織罪及加重詐欺取財罪，雖其參
    與犯罪組織之時、地與加重詐欺取財之時、地，在自然意義
    上非完全一致，然二者仍有部分合致，且犯罪目的單一，依
    一般社會通念，認應評價為一罪方符合刑罰公平原則，應屬
    想像競合犯，如予數罪併罰，反有過度評價之疑，實與人
　　民法律感情不相契合。又加重詐欺罪係侵害個人財產法益之
    犯罪，其罪數計算，以被害人數、被害次數之多寡，決定其
    犯罪之罪數；核與參與犯罪組織罪之侵害社會法益，因應以
    行為人所侵害之社會全體利益為準據，認定係成立一個犯罪
    行為，有所不同。是以倘若行為人於參與犯罪組織之繼續中
    ，先後加重詐欺數人財物，因行為人僅為一參與組織行為，
    侵害一社會法益，應僅就首次犯行論以參與犯罪組織罪及加
    重詐欺罪之想像競合犯，而其後之犯行，乃為其參與組織之
    繼續行為，為避免重複評價，當無從將一參與犯罪組織行為
    割裂再另論一參與犯罪組織罪，而與其後所犯加重詐欺罪從
    一重論處之餘地(最高法院107年度台上字第1066號判決要旨
    )。犯罪事實一(三)至(五)部分，均係被告參加「索隆」之
    詐欺犯罪組織期間所犯，其中犯罪事實一(五)告訴人蔡昶瑞
    遭詐騙部分，係被告參與「索隆」詐欺集團後首次加重詐欺
    犯行，自應就該次犯行論以參與犯罪組織罪及加重詐欺罪之
    想像競合犯。
三、按刑法第339條之4第1項之加重詐欺罪，為法定刑1年以上7
    年以下有期徒刑之罪，屬洗錢防制法第3條第1款所規定之特
    定犯罪。而洗錢防制法第2條規定：「本法所稱洗錢，指下
    列行為：一、意圖掩飾或隱匿特定犯罪所得來源，或使他人
    逃避刑事追訴，而移轉或變更特定犯罪所得。二、掩飾或隱
    匿特定犯罪所得之本質、來源、去向、所在、所有權、處分
    權或其他權益者。三、收受、持有或使用他人之特定犯罪所
    得。」，是倘行為人意圖掩飾或隱匿特定犯罪所得來源，而
    將特定犯罪所得直接消費處分，甚或交予其他共同正犯，而
    由共同正犯以虛假交易外觀掩飾不法金流移動，應仍構成新
    法第2條第1或2款之洗錢行為（最高法院108年度台上字第17
    44號判決意旨參照）。本案被告所參與之3人以上共同犯詐
    欺取財罪及3人以上共同冒用公務員名義犯詐欺取財罪，為
    洗錢防制法第3條第1款所稱之特定犯罪，觀其犯罪手法，係
    先由被告所屬詐欺犯罪集團其他成員對告訴人施以詐術，使
    告訴人受騙後提領款項交予被告或匯款後，由詐欺集團其他
    成員提領後，再轉交其他不詳收水車手取走，其等藉此迂迴
    層轉之方式取得犯罪所得，目的顯在製造金流斷點，使偵查
    機關難以有效追查，以達隱匿犯罪所得之去向。而被告為具
    備通常智識程度之成年人，對於上情當無不知之理，竟仍執
    意參與，分擔實行上開行為，是其所為確有隱匿特定犯罪所
    得去向之洗錢行為。　　
四、按公文書，係指公務員職務上製作之文書，刑法第10條第3
    項定有明文。而刑法上偽造文書罪，係著重於保護公共信用
    之法益，即使該偽造文書所載名義製作人實無其人，而社會
    上一般人仍有誤信其為真正文書之危險，仍難阻卻犯罪之成
    立；又若由形式上觀察文書之製作人為公務員，且文書之內
    容係就公務員職務上之事項所製作，即使該偽造之公文書上
    所載製作名義機關不存在或該文書所載之內容並非該管公務
    員職務上所管轄，惟社會上一般人無法辨識，而仍有誤信其
    為真正之危險時，仍難謂非公文書（最高法院54年度台上字
    第1404號裁判意旨參照）。查被告所屬詐欺集團不詳成員偽
    造之「臺灣臺北地方法院地檢署刑事傳票」及「臺灣臺北地
    方法院公證申請書」公文書，並傳真交由被告向告訴人葉慧
    縈行使以遂行詐取財物，觀之該等公文書上蓋有偽造之「台
    灣臺北板橋地檢署」公印文及「台灣臺北地方法院公證處印
    」公印文，且已敘明係我國法院、檢察機關之全銜，其內容
    又均係關於刑事案件之偵辦情形，均足以表彰該機關公務員
    本於職務而製作之意，而足使社會上一般人誤信其為公務員
    所出具之真正文書，是自應論以行使偽造公文書。　　
五、是核被告就犯罪事實(一)所為，係犯組織犯罪防制條例第3
    條第1項後段之參與犯罪組織罪、刑法第339條之4第1項第2
    款之三人以上共同詐欺取財罪及洗錢防制法第14條第1項之
    一般洗錢罪；就犯罪事實(二)所為，係犯組織犯罪防制條例
    第3條第1項後段之參與犯罪組織罪、刑法第339條之4第1項
    第1款、第2款之三人以上共同冒用公務員名義詐欺取財罪、
    第216條、第211條之行使偽造公文書罪及洗錢防制法第14條
    第1項之一般洗錢罪；就犯罪事實(三)所為，係犯刑法第339
    條之4第1項第2款之三人以上共同詐欺取財罪；就犯罪事實(
    四)所為，係犯刑法第339條之4第1項第2款之三人以上共同
    詐欺取財罪；就犯罪事實(五)所為，係犯組織犯罪防制條例
    第3條第1項後段之參與犯罪組織罪、刑法第339條之4第1項
    第2款之三人以上共同詐欺取財罪；就犯罪事實(五)之1.至3
    .所為，均係犯刑法第339條之4第1項第2款之三人以上共同
    詐欺取財罪及洗錢防制法第14條第1項之一般洗錢罪。
六、又共同正犯之成立，只須具有犯意之聯絡，行為之分擔，既
    不問犯罪動機起於何人，不必每一階段犯行，均經參與。再
    共同正犯之意思聯絡，原不以數人間直接發生者為限，即有
    間接之聯絡者，亦包括在內，如甲分別邀乙、丙犯罪，雖乙
    、丙彼此無直接之聯絡，亦無礙於其為共同正犯之成立。又
    共同正犯，係共同實行犯罪行為之人，在共同意思範圍內，
    各自分擔犯罪行為之一部，相互利用他人之行為，以達其犯
    罪之目的，其成立不以全體均參與實行犯罪構成要件之行為
    為要件，其行為分擔，亦不以每一階段皆有參與為必要，倘
    具有相互利用其行為之合同意思所為，仍應負共同正犯之責
    （最高法院34年上字第862號、77年台上字第2135號、99年
    度台上字第1323號刑事判決意旨參照）。本案被告雖未親自
    參與以電話或通訊軟體LINE聯絡詐騙告訴人之行為，惟其分
    別加入「志中」（或「阿誠」）、「大傢伙」或「索隆」等
    人所屬之各別詐欺集團擔任車手，負責前往領取告訴人受詐
    騙之款項或存摺及提款卡之包裹，再將之交予上手，被告所
    為核屬集團成員基於共同犯意聯絡所為之行為分擔，且被告
    前揭參與部分為該詐欺集團犯罪歷程不可或缺之重要環節，
    足徵被告係以自己犯罪之意思而參與本案，即令被告並未與
    其他負責以電話或以LINE通訊軟體聯絡詐騙告訴人之成員謀
    面或直接聯繫，亦無礙於其共同參與犯罪之認定。是以，被
    告分別與「志中」（或「阿誠」）、「大傢伙」或「索隆」
    等人暨其等所屬詐欺集團之其他不詳姓名、年籍成員間，就
    上開加重詐欺取財、行使偽造公文書或洗錢之犯行，有犯意
    聯絡及行為分擔，為共同正犯。
七、被告就犯罪事實一(一)、(二)、(五)、(五)之1.至3.，均係
    以一行為同時觸犯上述之數罪名，均為想像競合犯，應從一
    重以三人以上共同詐欺取財罪或三人以上共同冒用公務員名
    義詐欺取財罪處斷。
八、刑法上之接續犯，係指以單一行為，經數個階段，持續侵害
    同一法益而言；如數行為於同時同地或密切接近之時地實施
    ，侵害同一之法益，各 行為之獨立性極為薄弱，依一般社
    會健全觀念，在時間差距上，難以強行分開，在刑法評價上
    ，以視為數個舉動之接續施行，合為包括之一行為予以評價
    ，較為合理，則屬接續犯，而為包括之一罪。本案詐欺集團
    於密接之時地以LINE通訊軟體持續實施詐術，致告訴人李昌
    璟一再陷於錯誤，2次匯出款項至所指定之帳戶內，係為達
    到詐欺取財之目的，而侵害告訴人李昌璟之同一財產法益，
    應論以接續犯之包括一罪。
九、按想像競合犯之處斷刑，本質上係「刑之合併」。其所謂從
    一重處斷，乃將想像競合犯組成之評價上數罪，合併為科刑
    一罪，其所對應之刑罰，亦合併其評價上數罪之數法定刑，
    而為一個處斷刑。易言之，想像競合犯侵害數法益者皆成立
    犯罪，論罪時必須輕、重罪併舉論述，同時宣告所犯各罪名
    ，包括各罪有無加重、減免其刑之情形，亦應說明論列，量
    刑時併衡酌輕罪部分量刑事由，評價始為充足，然後依刑法
    第55條前段規定「從一重處斷」，非謂對於其餘各罪可置而
    不論。因此，法院決定處斷刑時，雖以其中最重罪名之法定
    刑，做為裁量之準據，惟於裁量其輕重時，仍應將輕罪合併
    評價在內（最高法院108年度台上字第4405、4408號判決意
    旨參照）。按犯組織犯罪防制條例第3條之罪，偵查及審判
    中均自白者，減輕其刑，組織犯罪防制條例第8條第1項後段
    定有明文。又按犯前2條之罪（即洗錢防制法第14條之一般
    洗錢罪、同條例第15條之特殊洗錢罪），在偵查或審判中自
    白者，減輕其刑，洗錢防制法第16條第2項亦有明定；且所
    稱偵查中之自白，包含向有偵查犯罪職權之司法警察（官）
    自白而言。查，被告於偵查、本院準備程序及審理時均坦承
    本案參與犯罪組織及洗錢之事實，已如前述，堪認被告就參
    與組織犯罪及洗錢部分，原應依組織犯罪條例第8條第1項後
    段及洗錢防制法第16條第2項之規定，就其所犯參與犯罪組
    織及一般洗錢部分均減輕其刑，惟依照前揭說明，被告犯行
    應從一重論處加重詐欺取財罪，故就其此部分想像競合輕罪
    得減刑部分，本院於依照刑法第57條量刑時，將併予審酌。
十、爰審酌被告正值青壯之年，竟不思循正當途徑賺取錢財而參
    與詐欺犯罪集團，貪圖可輕鬆得手之不法利益，價值觀念偏
    差，且造成社會信任感危機，損害告訴人之財產法益，行為
    實值非難；並考量被告參與本案犯罪動機、目的、手段、於
    詐欺集團所擔任之角色、犯罪之分工、犯罪所得，及就參與
    犯罪組織、一般洗錢犯行，於偵查、審理中自白，符合相關
    自白減刑規定，已與告訴人朱德祥及林采明成立調解，願意
    分別賠償新臺幣7萬5千元及9萬5千元（見本院卷第101-102
    頁所附本院調解程序筆錄），及被告於本院審理時自述三重
    商工肄業，離婚，育有一個7歲小孩，由前妻照顧，母親中
    風，之前從事CNC車床，月收入約4萬元，要扶養母親及小孩
    之智識程度、經濟及家庭生活狀況（見本院卷第92頁）等一
    切情狀，量處如主文所示之刑，併審酌被告犯行時間密接，
    犯罪態樣、手段均相同，均為同一罪質之財產犯罪，非侵害
    不可替代性或不可回復性之法益，具有責任非難重覆程度較
    高、各罪間獨立程度薄弱之特性，各罪間之獨立程度相對較
    低等情，定其應執行之刑，以資懲儆。
肆、沒收部分：
一、供犯罪所用之物部分：
　　按供犯罪所用、犯罪預備之物或犯罪所生之物，屬於犯罪行
    為人者，得沒收之。但有特別規定者，依其規定；前二項之
    沒收，於全部或一部不能沒收或不宜執行沒收時，追徵其價
    額，刑法第38條第2項、第4項定有明文。次按犯罪工具物必
    須屬於被告所有，或被告有事實上之處分權時，始得在該被
    告罪刑項下諭知沒收；至於非所有權人，又無共同處分權之
    共同正犯，自無庸在其罪刑項下諭知沒收（最高法院107年
    度台上字第1109號判決意旨參照）。扣案之蘋果品牌行動電
    話1支，為被告所有且係供其用以與其他詐欺集團成員聯繫
    使用，業據被告於偵訊及本院審理時供述明確（見中檢110
    偵緝1755卷第32頁；本院卷第87頁），屬被告犯罪所用之物
    ，爰依刑法第38條第2項前段規定，於各次罪刑項下宣告沒
    收。
二、按偽造之印章、印文，不問屬於犯人與否，沒收之，刑法第
    219條定有明文。本案犯罪事實一(二)中被告用以詐欺取財
    之偽造公文書2紙，已交付於告訴人葉慧縈收受，此經告訴
    人葉慧縈於警詢中證述明確（見臺中市政府警察局第五分局
    中市警偵五字第1100026421號警卷第21頁），堪認該等偽造
    之公文書已非屬被告或共犯所有之物，自均不得諭知沒收。
    惟前揭偽造之臺灣臺北地方法院地檢署刑事傳票上之「台灣
    台北板橋地檢署」印文1枚及偽造之臺灣臺北地方法院公證
    申請書上之「台灣台北地方法院公證處印」印文1枚，依刑
    法第219 條之規定，不論屬於犯人與否，均應予以宣告沒收
    。
三、犯罪所得部分：
　　按犯罪所得，屬於犯罪行為人者，沒收之。但有特別規定者
    ，依其規定。前二項之沒收，於全部或一部不能沒收或不宜
    執行沒收時，追徵其價額。犯罪所得已實際合法發還被害人
    者，不予宣告沒收或追徵，刑法第38條之1第1 項、第3項、
    第5項定有明文。
(一)被告於犯罪事實一(二)向告訴人葉慧縈收取詐欺贓款，獲得
    20萬元報酬，業據其供明在卷（見本院卷第87頁），此為其
    該次犯罪所得，而被告又供陳為警查扣之現金65,650元，係
    其詐欺所得（見臺中市政府警察局第五分局中市警偵五字第
    1100026421號警卷第14頁；中檢110偵緝1464卷第39頁），
    惟因無法認定係何次詐欺所得，爰由本院依職權列於犯罪事
    實一(二)罪刑項宣告沒收。另該次所得尚有13萬4350元未扣
    案，仍應宣告沒收，併諭知於全部或一部不能沒收或不宜執
    行沒收時，追徵其價額。
(二)被告於犯罪事實一(三)、(四)、(五)收取告訴人魏秀珊、朱
    德祥及蔡昶瑞包裹，各獲得1500元報酬，業據其供明在卷（
    見中檢110偵緝1464卷第81頁），此為其各該次犯罪所得，
    雖未扣案，仍應於各次罪刑項下宣告沒收，併諭知於全部或
    一部不能沒收或不宜執行沒收時，追徵其價額。
(三)至被告對於犯罪事實一(一)、(五)1.至3.部分，否認有何犯
    罪所得，而本院復查無其他積極證據足認被告在該等犯行實
    際獲得何犯罪所得，故不生犯罪所得應予沒收之問題。
四、上開宣告之多數沒收，依刑法第40之2第1項規定併執行之。
據上論斷，應依刑事訴訟法第273條之1第1項、第299條第1項前
段，組織犯罪防制條例第3條第1項後段，洗錢防制法第14條第1
項，刑法第11條、第28條、第339條之4第1項第1款、第2款、第5
5條、第51條第5款、第219條、第38條第2項前段、第38條之1第1
項、第3項，刑法施行法第1條之1第1項，判決如主文。
本案經檢察官張良旭提起公訴，檢察官賴謝銓到庭執行職務。
中　　華　　民　　國　　111 　年　　4 　　月　　11　　日
                  刑事第五庭    法  官  黃龍忠
以上正本證明與原本無異。
如不服本判決應於收受判決後20日內向本院提出上訴書狀，並應
敘述具體理由；其未敘述上訴理由者，應於上訴期間屆滿後20日
內向本院補提理由書（均須按他造當事人之人數附繕本）「切勿
逕送上級法院」。
告訴人或被害人如不服判決，應備理由具狀向檢察官請求上訴，
上訴期間之計算，以檢察官收受判決正本之日起算。
                                書記官  華鵲云
中　　華　　民　　國　　111 　年　　4 　　月　　12　　日

附錄論罪科刑法條
中華民國刑法第339條之4
犯第 339 條詐欺罪而有下列情形之一者，處 1 年以上 7 年以
下有期徒刑，得併科 1 百萬元以下罰金：
一、冒用政府機關或公務員名義犯之。
二、三人以上共同犯之。
三、以廣播電視、電子通訊、網際網路或其他媒體等傳播工具，
    對公眾散布而犯之。
前項之未遂犯罰之。
組織犯罪防制條例第3條
發起、主持、操縱或指揮犯罪組織者，處 3 年以上 10 年以下
有期徒刑，得併科新臺幣 1 億元以下罰金；參與者，處 6 月以
上 5 年以下有期徒刑，得併科新臺幣 1 千萬元以下罰金。但參
與情節輕微者，得減輕或免除其刑。
具公務員或經選舉產生之公職人員之身分，犯前項之罪者，加重
其刑至二分之一。
犯第 1 項之罪者，應於刑之執行前，令入勞動場所，強制工作
，其期間為 3 年。
前項之強制工作，準用刑法第 90 條第 2 項但書、第 3 項及第
98 條第 2 項、第 3 項規定。
以言語、舉動、文字或其他方法，明示或暗示其為犯罪組織之成
員，或與犯罪組織或其成員有關聯，而要求他人為下列行為之一
者，處 3 年以下有期徒刑，得併科新臺幣 3 百萬元以下罰金：
一、出售財產、商業組織之出資或股份或放棄經營權。
二、配合辦理都市更新重建之處理程序。
三、購買商品或支付勞務報酬。
四、履行債務或接受債務協商之內容。
前項犯罪組織，不以現存者為必要。
以第 5 項之行為，使人行無義務之事或妨害其行使權利者，亦
同。
第 5 項、第 7 項之未遂犯罰之。
洗錢防制法第14條
有第二條各款所列洗錢行為者，處 7 年以下有期徒刑，併科新
臺幣 5 百萬元以下罰金。
前項之未遂犯罰之。
前二項情形，不得科以超過其特定犯罪所定最重本刑之刑。
附表：
編號 犯罪事實 罪名、宣告刑及沒收  1 如犯罪事實欄一㈠所示部分 李耀強犯三人以上共同詐欺取財罪，處有期徒刑壹年壹月。扣案之蘋果品牌行動電話壹支沒收。  2 如犯罪事實欄一㈡所示部分 李耀強犯三人以上冒用公務員名義共同詐欺取財罪，處有期徒刑壹年肆月。扣案之蘋果品牌行動電話壹支、偽造之臺灣臺北地方法院地檢署刑事傳票上之「台灣台北板橋地檢署」印文壹枚、偽造之臺灣臺北地方法院公證申請書上之「台灣台北地方法院公證處印」印文壹枚及新臺幣陸萬伍仟陸佰伍拾元，均沒收；未扣案之犯罪所得新臺幣拾參萬肆仟參佰伍拾元，沒收，於全部或一部不能沒收或不宜執行沒收時，追徵其價額。  3 如犯罪事實欄一㈢所示部分 李耀強犯三人以上共同詐欺取財罪，處有期徒刑壹年壹月。扣案之蘋果品牌行動電話壹支沒收；未扣案之犯罪所得新臺幣壹仟伍佰元，沒收，於全部或一部不能沒收或不宜執行沒收時，追徵其價額。  4 如犯罪事實欄一㈣所示部分 李耀強犯三人以上共同詐欺取財罪，處有期徒刑壹年壹月。扣案之蘋果品牌行動電話壹支沒收；未扣案之犯罪所得新臺幣壹仟伍佰元，沒收，於全部或一部不能沒收或不宜執行沒收時，追徵其價額。  5 如犯罪事實欄一㈤所示部分 李耀強犯三人以上共同詐欺取財罪，處有期徒刑壹年壹月。扣案之蘋果品牌行動電話壹支沒收；未扣案之犯罪所得新臺幣壹仟伍佰 元，沒收，於全部或一部不能沒收或不宜執行沒收時，追徵其價額。。  6 如犯罪事實欄一㈤之1.所示部分 李耀強犯三人以上共同詐欺取財罪，處有期徒刑壹年貳月。扣案之蘋果品牌行動電話壹支沒收。  7 如犯罪事實欄一㈤之2.所示部分 李耀強犯三人以上共同詐欺取財罪，處有期徒刑壹年壹月。扣案之蘋果品牌行動電話壹支沒收。  8 如犯罪事實欄一㈤之3.所示部分 李耀強犯三人以上共同詐欺取財罪，處有期徒刑壹年。扣案之蘋果品牌行動電話壹支沒收。